【裁判字號】    91,上易,1714
【裁判日期】    920130
【裁判案由】    違反保護令罪
【裁判全文】
臺灣高等法院高雄分院刑事判決                  九十一年度上易字第一七一四號
    上  訴  人  台灣高雄甲方法院檢察署檢察官
    被      告  乙○○  男  四.
右上訴人因被告違反保護令罪案件，不服臺灣高雄甲方法院九十一年度易字第一七二
四號中華民國九十一年十月十八日第一審判決（起訴案號：臺灣高雄甲方法院檢察署
九十一年度偵字第八二二八號），提起上訴，本院判決如左：
      主  文
原判決撤銷。
乙○○違反法院依家庭暴力防治法第十三條所為禁止實施家庭暴力行為之裁定，處拘
役貳拾日，如易科罰金以參佰元折算壹日。緩刑貳年，緩刑期內應付保護管束。
      事  實
一、乙○○係丙○○之父，二人間具有家庭暴力防治法第三條第三款所定之家庭成員
    關係，乙○○前因對其妻龔曾素英及女丙○○有暴力行為，於九十一年三月二十
    一日，經臺灣高雄甲方法院依家庭暴力法第十三條規定，以九十一年度家護字第
    一四八號民事通常保護令裁定，令其不得對該二人實施身體或精神上不法侵害之
    行為，不得直接或間接對該二人為騷擾行為。詎乙○○明知上開民事通常保護令
    之內容，於九十一年三月二十七日零時二十分許，在高雄市○○區○○街四十八
    巷十號住處，因丙○○遭其兄龔志強毆打（此部份未據提出告訴），表明欲驗傷
    提出告訴，為乙○○知悉，竟徒手毆打丙○○耳光，而實施家庭暴力行為，致丙
    ○○受有左臉五公分Ｘ三公分腫傷一處（傷害部分於偵查中撤回告訴），違反法
    院所為前述裁定。
二、案經丙○○訴由高雄市政府警察局苓雅分局移送臺灣高雄甲方法院檢察署檢察官
    偵查起訴。
      理  由
一、訊據被告乙○○於本院調查中固供承其曾受前開原審法院之民事通常保護令裁定
    ，及有於前揭時、甲，因拉開告訴人兄妹吵架，其手有碰及告訴人臉頰等情，然
    否認有何前揭違反保護令犯行，辯稱：伊在九十一年三月卅日才收到前述法院保
    護令，伊亦無毆打告訴人，而有實施家庭暴力行為云云。經查：
  (一)前揭時、甲被告如何動手毆打告訴人耳光，致受有左臉五公分Ｘ三公分腫傷一處
    之事實，業據告訴人丙○○於警訊、偵查及原審指訴綦詳（見警卷第六頁反面，
    偵卷第六頁反面，原審卷第二一頁），並有高雄市乃榮醫院病歷表等件記載「左
    臉五公分Ｘ三公分腫傷」（見本院卷第二一至二四頁）在卷可稽。雖告訴人嗣於
    原審詢其如何受毆打之情時，其稱：「當時不是記得很清楚，應該不是輕輕劃過
    ，當時與哥哥吵架，被告要將兩人分開時，有碰到臉，而驗傷單所載傷勢係受哥
    哥毆打所致」等語（見原審卷第四二頁），然告訴人於本件最初於警訊、偵查之
    指訴，均已指陳關於遭被告打耳光甚明，復參以被告於警訊中業已供認確有出手
    毆打告訴人一耳光等語（見警卷第一頁反面），是告訴人嗣後改口所陳上情，應
    係事後撤回告訴之迴護陳述，尚難採為對被告有利之認定。
  (二)被告前因對其妻龔曾素英及女丙○○有暴力行為，於九十一年三月二十一日，經
    臺灣高雄甲方法院依家庭暴力法第十三條規定，以九十一年度家護字第一四八號
    民事通常保護令裁定，令其不得對該二人實施身體或精神上不法侵害之行為，不
    得直接或間接對該二人為騷擾行為之事實，有原審法院九十一年度家護字第一四
    八號民事通常保護令裁定在卷足佐（見警卷第九頁），又被告係於九十一年三月
    二十二日，即已蓋章收受前述保護令裁定，此有原審送達證書影本一紙足佐（見
    本院卷第三一頁），且該份裁定之送達更已註明「不得代收」字樣，是被告所辯
    該裁定係由其妻代收，至九十一年三月卅日才收到云云，顯與事實不合。
  (三)綜上所述，被告所辯上情，均屬事後卸責之詞，本件事證明確，被告前揭違反保
    護令犯行，堪以認定。
二、核被告所為，係犯家庭暴力防治法第五十條第一款之違反保護令罪。原審未予詳
    查本案相關之直接與間接證據，遽信被告所辯而諭知無罪之判決，即有未洽。檢
    察官上訴指摘原判決不當，為有理由，應予撤銷改判。爰審酌被告犯罪動機、目
    的，為一時衝動所致，告訴人所受之傷勢程度尚輕，被告犯後已獲告訴人就傷害
    部分業已撤回告訴（見偵卷第六頁反面）等一切情狀，量處被告如主文第二項所
    示之刑，並諭知易科罰金之折算標準。
三、被告前於七十四年間，固曾因竊盜罪，經臺灣高雄甲方法院判處有期徒刑五月，
    然已於七十五年七月十三日執行完畢，於執行完畢後五年以內未曾受有期徒刑以
    上刑之宣告，此有台灣高等法院被告全國前案紀錄表在卷可稽（見本院卷第十六
    頁），而本件被告因一時失慮，偶罹刑典，犯後復經告訴人於偵查中當庭陳明願
    撤回傷害部分告訴（見偵卷第六頁反面），足徵被告經此偵、審程序後，應知警
    惕而無再犯之虞，本院因認暫不執行其刑為當，併予宣告緩刑二年，緩刑期內應
    付保護管束。
四、公訴意旨另以：被告乙○○於前開時、甲，亦基於違反上開民事通常保護令之故
    意，在上開住處毆打告訴人丙○○頭部，而實施家庭暴力行為，因認此部份亦涉
    犯前揭違反保護令罪嫌。經查：此部份情節，固據告訴人於警訊、偵查陳述在卷
    ，然告訴人於原審業已陳明：「驗傷單所載傷勢係受哥哥毆打所致」等語（見原
    審卷第四二頁），參以前述告訴人病歷所載，確有其他身體多處受傷一節，實難
    以告訴人於九十一年三月二十七日應診之診斷證明書所載頭部之傷勢，即係受被
    告毆打所致。再以被告亦否認有此毆打告訴人頭部之傷害暴行，此外，無其他足
    資佐證之積極證據資料之下，實無從僅憑告訴人上開指訴，遽認被告必有此部份
    犯行，被告此部份被訴犯罪自難證明，然公訴人認此部份與前開認定有罪部分，
    係屬實質上一罪關係，爰不另為無罪之諭知。
五、被告經合法傳喚（見本院卷第四五頁），於審判期日無正當理由不到庭，爰不待
    其陳述逕行判決。
據上論斷，應依刑事訴訟法第三百六十九條第一項前段、第三百七十一條、第三百六
十四條、第二百九十九條第一項前段，家庭暴力防治法第五十條第一款、第三十條第
一項，刑法第十一條前段、第四十一條第一項前段、第七十四條第二款，罰金罰鍰提
高標準條例第二條，判決如主文。
本案經檢察官劉文水到庭執行職務。
中    華    民    國      九十二      年      一      月     三十   日
                              臺灣高等法院高雄分院刑事第六庭
                                  審判長法官  王憲義
                                        法官  謝靜雯
                                        法官  張意聰
右正本證明與原本無異。
不得上訴。
                                  法院書記官  王婉蓉
中    華    民    國      九十二      年      一      月    三十    日
附錄本判決論罪之法條：
家庭暴力防治法第五十條
違反法院依第十三條、第十五條所為之下列裁定者，為本法所稱之違反保護令罪，處
三年以下有期徒刑、拘役或科或併科新台幣十萬元以下罰金︰
  一  禁止實施家庭暴力行為。


司法院資訊處製作；財團法人民間司法改革基金會備份。
